臺灣臺東地方法院刑事判決
109年度交易字第125號
公  訴  人  臺灣臺東地方檢察署檢察官
被      告  吳萬居


選任辯護人  陳信伍律師
上列被告因過失傷害案件，經檢察官提起公訴（109年度調偵字
第183號），本院判決如下：
    主  文
吳萬居犯過失傷害罪，處拘役參拾日，如易科罰金，以新臺幣壹
仟元折算壹日。
    事  實
一、吳萬居於民國108年9月11日9時許，駕駛車牌號碼000-0000
    號自用小客貨車沿臺東縣臺東市更生路由西往東方向行駛，
    行經上開更生路與光明路口處，本應注意行經無號誌交岔路
    口處，支線道車應暫停讓幹線道車先行，又當時天候晴、日
    間自然光線充足、柏油路面乾燥無缺陷，並無不能注意之特
    別情事，竟疏未注意及此，即貿然右轉駛入光明路，適有尤
    金樑騎乘車牌號碼000-0000號普通重型機車沿光明路由北往南
    方向駛至，亦疏未注意行經無號誌交岔路口處，應減速慢行
    ，做隨時停車準備，2車因而發生碰撞，尤金樑人車倒地，致
    尤金樑受有左髖挫傷等傷害。吳萬居於肇事後，犯罪未被發
    覺前，留在現場等候，並主動向前往現場處理之警員承認肇
    事，自首而願接受裁判。
二、案經尤金樑告訴臺灣臺東地方檢察署檢察官偵查起訴。　　
    理  由
壹、證據能力部分
一、被告以外之人於審判外之陳述，雖不符前四條之規定，而經
    當事人於審判程序同意作為證據，法院審酌該言詞陳述或書
    面陳述作成時之情況，認為適當者，亦得為證據；又當事人
    、代理人或辯護人於法院調查證據時，知有第159 條第1 項
    不得為證據之情形，而未於言詞辯論終結前聲明異議者，視
    為有前項之同意，刑事訴訟法第159 條之5 第1 項、第2 項
    分別定有明文。本案以下所引用被告以外之人於審判外之言
    詞或書面陳述，雖屬傳聞證據，惟檢察官及被告均未爭執證
    據能力（見本院109年度交易字第125號【下稱本院卷】279
    至281頁），本院審酌上開證據作成時亦無不適當之情形，
    認均具有證據能力。
二、另其他非供述證據部分，本院於審判期日，依各該證據不同
    之性質，以提示或告以要旨等法定調查方法逐一調查，並使
    當事人表示意見，本院亦查無法定證據取得禁止或證據使用
    禁止之情形，故認所引用各項證據資料，均具證據之適格。
貳、實體部分：
一、認定犯罪事實之理由暨所憑證據
  ㈠事實欄所載之犯罪事實，均據被告於偵訊及本院準備程序、
    審判期日時坦承在卷（見臺灣臺東地方檢察署109年度他字
    第170號卷【下稱他卷】第75頁，本院卷第54至55、283頁）
    ，核與證人即告訴人尤金樑於偵查中證述之情節相符（見他
    卷第73至75頁），並有台東馬偕紀念醫院診斷證明書、中國
    醫藥大學附設醫院診斷證明書、臺東縣警察局臺東分局道路
    交通事故現場圖、道路交通事故調查表㈠㈡、臺東縣警察局臺
    東分局交通分隊道路交通事故肇事人自首情形紀錄表(吳萬
    居)、現場暨車損照片21張、交通部公路總局臺北區監理所1
    09年5月25日北監花東鑑字第1090097536號函所附之鑑定意
    見書1份、尤金樑之X光照片1張、台灣基督長老教會馬偕醫
    療財團法人台東馬偕紀念醫院109年7月10日馬院東醫乙字第
    1090009017號函暨函附尤金樑就醫之病歷資料影本1份、中
    國醫藥大學附設醫院109年7月27日院醫事字第1090009737號
    函暨函附尤金樑病歷影本及影像光碟1張、中國醫藥大學附
    設醫院110年3月3日院醫事字第1100002434號函暨函附尤金
    樑病歷影本共4張、中國醫藥大學附設醫院110年8月13日院
    醫事字第1100010899號函暨函附尤金樑就醫病歷資料、中國
    醫藥大學附設醫院110年11月24日院醫事字第1100016358號
    函暨函附尤金樑就醫病歷資料、佛教慈濟醫療財團法人花蓮
    慈濟醫院111年5月6日慈醫文字第1110001327號函暨函附鑑
    定報告資料（見他卷第17、18、25、27、29、34、41至51、
    57至60、79、93至103、105至196、資料袋，本院卷第75至8
    3、129、163、227至233頁）在卷可稽，足認被告前揭任意
    性自白與事實相符，應可採信。
  ㈡按汽車行駛至交岔路口，其行進、轉彎，應依下列規定：二
    、行至無號誌或號誌故障而無交通指揮人員指揮之交岔路口
    ，支線道車應暫停讓幹線道車先行。未設標誌、標線或號誌
    劃分幹、支線道者，少線道車應暫停讓多線道車先行；車道
    數相同時，轉彎車應暫停讓直行車先行；同為直行車或轉彎
    車者，左方車應暫停讓右方車先行。但在交通壅塞時，應於
    停止線前暫停與他方雙向車輛互為禮讓，交互輪流行駛。道
    路交通安全規則第102條第1項第2款定有明文。本件被告駕
    駛自用小客貨車沿臺東縣臺東市更生路由西往東方向行駛，
    行經上開更生路與光明路口處，本應注意行經無號誌交岔路
    口處，支線道車應暫停讓幹線道車先行，被告對於上開規定
    所揭示之注意義務，當知之甚詳；且依前引道路交通事故調
    查表㈠所載，當時天候晴、日間自然光線充足、柏油路面乾
    燥無缺陷，並無不能注意之特別情事，竟疏未注意及此，即
    貿然右轉駛入光明路，致生本件車禍，告訴人因而受有左髖
    挫傷之傷勢，被告有過失，且告訴人所受傷害與被告之過失
    行為間具有相當因果關係無疑。
  ㈢此外，被告駕駛自用小客貨車行經無號誌管制交叉路口右轉
    時，未充分注意幹道車輛，支線道車未暫停讓幹線道車先行
    ，為肇事主因。告訴人駕駛普通重型機車行經無號誌交岔路
    口，未減速注意，作隨時停車之準備，為肇事次因。交通部
    公路總局臺北區監理所花東區車輛行車事故鑑定會亦同此認
    定，有交通部公路總局臺北區監理所花東區車輛行車事故鑑
    定會花東區0000000案鑑定意見書（見他字卷第59至60頁）
    。
  ㈣至於公訴意旨雖認被告之過失行造成告訴人受有「腰椎椎弓
    斷裂椎間盤破裂突出神經壓迫」之傷勢。然查，本院送請佛
    教慈濟醫療財團法人花蓮慈濟醫院鑑定告訴人此傷勢之成因
    ，鑑定意見如下：病患於108年4月8日因下背痛及右側下之
    神經痛，在中國醫藥大學附設醫院神經外科陳德誠醫師門診
    求診，於108年4月13日施行腰椎磁振造影檢查，發現第4/5
    腰椎椎間盤突出合併狹窄神經壓迫，當時影像學並未有椎弓
    斷裂的情形，病人後於108年9月9日再次於陳醫師門診求診
    ，門診記錄主訴跌倒，門診予以腰椎X光檢查，發現第五腰
    椎椎弓斷裂（病歷亦有記載），故建議住院接受診斷及治療
    。事故時點（108年9月11日）前，在108年4月13日有施行腰
    椎磁振造影檢查，及108年9月9日腰椎X光及病歷皆有記錄第
    五腰椎椎弓斷裂脊椎間盤破裂突出神經壓迫的情形。根據10
    8年9月17日手術記錄，手術發現第四五腰椎滑脫，第三至五
    腰椎黃韌帶增生合併狹窄及椎弓斷裂。根據手術記載並未說
    明是新傷或是舊傷。但根據108年9月11日車禍後至臺東馬偕
    急診的病歷，並無記錄劇烈背痛，當天晚上20時可離院。且
    病患於108年9月16日入院時護理記錄及住院記錄，入院方式
    為自行步入。依常理如果椎弓斷裂是此次車禍造成，受傷當
    日不太可能無劇烈背痛，且五天後亦不太可能自行步入住院
    手術。故「腰椎椎弓斷裂椎間盤突出神經壓迫」之傷勢應為
    舊傷。也無明顯因受外力而導致傷勢加重之情形。根據以上
    兩點說明尤金樑先生腰椎椎弓斷裂椎間盤突出神經壓迫與10
    8年9月11日發生車禍事故，不具有因果關係。有佛教慈濟醫
    療財團法人花蓮慈濟醫院司法鑑定報告書（見本院卷第229
    至233頁）附卷可稽。是以，告訴人之「腰椎椎弓斷裂椎間
    盤突出神經壓迫」之傷勢應係本件車禍事故前即已發生之舊
    傷，且無明顯因本件車禍而導致傷勢加重之情形，則難認被
    告本件過失行為與告訴人之「腰椎椎弓斷裂椎間盤破裂突出
    神經壓迫」之傷害，有何相當因果關係，則被告之過失行為
    未造成告訴人受有「腰椎椎弓斷裂椎間盤破裂突出神經壓迫
    」之傷害，應堪認定。
  ㈤綜上所述，本件事證明確，被告犯行，洵堪認定，應予依法
    論科。
二、論罪科刑之法律適用　　
  ㈠核被告所為，係犯刑法第284條第1 項前段之過失傷害罪。
　㈡刑之減輕
    被告肇事後，報案人或勤指中心未報明肇事人姓名，處理人
    員前往現場處理時在場，並當場承認為肇事人員等情，有臺
    東縣警察局臺東分局交通分隊道路交通事故肇事人自首情形
    紀錄表1紙（見他卷第34頁）在卷可稽，嗣並接受裁判，符
    合自首之規定，爰依刑法第62條前段之規定減輕其刑。　
  ㈢爰以行為人之責任為基礎，審酌被告駕駛自用小客貨車行經
    行經無號誌交岔路口處轉彎時，應暫停讓幹線道車先行，竟
    疏於注意，致生本件車禍，造成告訴人受有左髖挫傷之傷害
    ，實屬不該；惟念被告自始坦承犯行，犯後態度尚佳，且有
    意與告訴人和解，然因雙方就賠償金額無共識，未達成和解
    ，而迄未賠償告訴人損害；兼衡被告自陳教育程度為國中畢
    業，職業做水電，現已半退休，每月收入新臺幣1萬多元且
    有退休金，無須扶養他人之家庭經濟狀況（見本院卷第283
    至284頁），暨被告之過失程度、檢察官、被告、辯護人及
    告訴人就本件量刑之意見（見本院卷第285頁）等一切情狀
    ，量處如主文所示之刑，併諭知易科罰金之折算標準，以示
    懲儆。
據上論斷，應依刑事訴訟法第299條第1項本文，刑法第284 條第
1 項前段、第62條前段、第41條第1 項前段，刑法施行法第1 條
之1 第1 項前段，判決如主文。
本案經檢察官謝長夏、陳金鴻提起公訴，檢察官洪清秀到庭執行
職務。
中　　華　　民　　國　　111 　年　　8 　　月　　26　　日
                  刑事第二庭  法  官  徐晶純
以上正本證明與原本無異。
如不服本判決應於收受送達後20日內向本院提出上訴書狀，並應
敘述具體理由；其未敘述上訴理由者，應於上訴期間屆滿後20日
內向本院補提理由書（均須按他造當事人之人數附繕本）。「切
勿逕送上級法院」。告訴人或被害人對於本判決如有不服，請書
具不服之理由狀，請求檢察官上訴者，其上訴期間之計算係以檢
察官收受判決正本之日期為準。
                              書記官  尹  瑋
中　　華　　民　　國　　111 　年　　8 　　月　　29　　日
　　
附錄本案論罪科刑法條全文：
中華民國刑法第284條
因過失傷害人者，處 1 年以下有期徒刑、拘役或 10 萬元以下
罰金；致重傷者，處 3 年以下有期徒刑、拘役或 30 萬元以下
罰金。